【裁判字號】    99,交聲,164
【裁判日期】    990623
【裁判案由】    違反道路交通管理處罰條例聲明異議
【裁判全文】
臺灣新竹地方法院交通事件裁定         99年度交聲字第164號
移送機關即  交通部公路總局新竹區監理所
原處分機關
異  議  人  甲○○
即受處分人
上列異議人因違反道路交通管理處罰條例案件，對於交通部公路
總局新竹區監理所民國94年9月9日竹監自字第裁50-DT0000000號
、第裁50-EZ0000000號所為之違反道路交通管理事件裁決處分，
均聲明異議，本院裁定如下：
    主    文
異議均駁回。
    理    由
一、按受處分人不服道路交通管理處罰條例第8 條主管機關所為
    之處罰，得於接到裁決書之翌日起20日內，向管轄地方法院
    聲明異議，並得依法扣除在途期間；而交通法庭認聲明異議
    不合法律上之程式或其異議權已喪失者，應以裁定駁回之，
    道路交通管理處罰條例第87條第1 項及道路交通案件處理辦
    法第18條前段分別定有明文。且交通案件聲明異議，當事人
    居住於處罰機關所在之鄉、鎮、市 (包括縣轄市、省轄市及
    院轄市)者 ，不扣除在途期間，法院訴訟當事人在途期間標
    準第4條第1款第1 目亦規定甚明。是如逾越20日法定期間始
    聲明異議者，其異議權即已喪失。次按處理違反道路交通管
    理事件，有關文書送達之程序，依行政程序法之規定，違反
    道路交通管理事件統一裁罰基準及處理細則第5 條定有明文
    ；而「送達由行政機關自行或交由郵政機關送達」；「送達
    ，於應受送達人之住居所、事務所或營業所為之。但在行政
    機關辦公處所或他處會晤應受送達人時，得於會晤處所為之
    」；「於應送達處所不獲會晤應受送達人時，得將文書付與
    有辨別事理能力之同居人、受僱人或應送達處所之接收郵件
    人員」，行政程序法第68條第1項、第72條第1項、第73條第
    1項亦分別著有明文。
二、本件原處分機關處分意旨略以：異議人即受處分人甲○○所
    有車牌號碼EO-4616號自小客車分別於民國93年12月6日上午
    10時57分許、同年月12日上午8 時28分許，停放在桃園縣中
    壢市○○○街、新竹市○○路邊停車場等處，經桃園縣政府
    警察局、新竹市政府交通局逕行舉發在道路收費停車處所停
    車，不依規定繳費之違規，後因異議人逾越應到案期限60日
    以上仍未到案，原處分機關乃於94年9月9日以竹監自字第裁
    50-DT0000000號、第裁50-EZ0000000號違反道路交通管理事
    件裁決書（下稱裁決書），依修正前道路交通管理處罰條例
    第56條第1項第11款之規定，各裁處異議人罰鍰1,200元，嗣
    異議人逾期仍未繳納罰鍰，上開罰鍰乃自94年10月10日起各
    加倍為2,400元等語。
三、本件異議人聲明異議意旨略以：配偶代收裁決書部分，當時
    已無婚姻狀態；可否重新考量以吊扣駕駛執照代替行政罰鍰
    ，請撤銷原處分等語。
四、經查：
(一)、原處分機關於94年9月9日作成本件竹監自字第裁50-DT00000
    00號、第裁50-EZ0000000號裁決書後，該2 份裁決書業於94
    年9月13日送達至異議人之戶籍地「新竹縣湖口鄉○○村○鄰
    ○○路80號」，因未獲會晤異議人，已將文書交與有辨別事
    理能力之同居人乙○○簽收等情，有原處分機關裁決書、送
    達證書、新竹縣湖口鄉戶政事務所99年4 月20日竹縣湖戶字
    第0990000850號函及所附異議人94年9 月間設籍資料各乙份
    在卷可稽（見本院卷第5至6頁、第21至22頁），依首揭說明
    ，其送達程序自無違誤。
(二)、異議意旨雖以系爭裁決書送達當時其與案外人乙○○已無婚
    姻關係等語為辯，然按所謂同居人，雖不必有親屬關係，亦
    無庸嚴格解釋為須以永久共同生活為目的而同居一家，然必
    係與應受送達人居住在一處，且繼續的為共同生活者，方為
    相當，因之，關於是否同居之認定，應以是否有居住一處並
    共同為生活之事實為準（最高法院31年上字第738 號、82年
    臺上字第2723號民事判例意旨參照），查異議人甲○○與案
    外人乙○○係於78年11月20日結婚，嗣並於90年10月17日辦
    理離婚登記，此有新竹縣湖口鄉戶政事務所99年4月9日竹縣
    湖戶字第0990000770號函及所附異議人戶籍謄本乙份附卷足
    參（見本院卷第17至18頁），固可認其2 人於本件裁決書送
    達當時確已無婚姻關係，然異議人與案外人乙○○2 人自86
    年11月3 日共同遷入本件裁決書送達地址「新竹縣湖口鄉○
    ○村○鄰○○路80號」後，迄今2人戶籍皆仍設於同址，期間
    均無任何遷徙或變更之紀錄，有異議人甲○○及案外人乙○
    ○之個人基本資料查詢結果、遷徙紀錄資料查詢結果各2 份
    存卷為憑（見本院卷第15頁、第24至26頁），參以異議人本
    件向原處分機關提出之陳述單、聲明異議狀內，均載明其聯
    絡地址、送達處所為「新竹縣湖口鄉○○村○○路80號」（
    見本院卷第2 頁、第13頁），且案外人乙○○於原處分機關
    送達當時亦確於「新竹縣湖口鄉○○村○ 鄰○○路80號」該
    址簽收系爭裁決書，在在可認案外人乙○○收受系爭裁決書
    當時，雖已非異議人之配偶，惟仍屬與異議人同居一處，共
    同生活之同居人，自有收受送達之權限，異議人前揭所辯裁
    決書未合法送達云云，尚非可採。
(三)、是依旨揭道路交通管理處罰條例第87條第1 項規定，本件異
    議期間為20日，此觀裁決書下方記載「受處分人不服處罰者
    ，得於接到裁決書之翌日起20日內，以司法狀紙提出聲明異
    議，載明裁決日期、字號及理由，交由本（新竹區監理所）
    所轉送管轄地方法院」等字句亦明，另異議人住處與受理異
    議之原處分機關交通部公路總局新竹區監理所（機關地址為
    新竹縣新埔鎮○○路○ 段58號）同在新竹縣境內，並無在途
    期間，從而，異議人至遲應於94年10月3 日向原處分機關聲
    明異議，且該日非例假日、國定假日或休息日。惟本件異議
    人卻遲於99年3 月18日始向原處分機關聲明異議，此有異議
    人之聲明異議狀上原處分機關交通部公路總局新竹區監理所
    收文章戳附卷可按（見本院卷第2 頁），是異議人聲明異議
    已逾道路交通管理處罰條例第87條第1 項所定之20日不變期
    間，其聲明異議顯不合法律上之程式，且無從補正，自應予
    以駁回。
五、據上論斷，應依道路交通案件處理辦法第18條，裁定如主文
    。
中    華    民    國    99    年    6     月    23    日
                    交通法庭  法  官  林惠君
以上正本證明與原本無異。
如不服本裁定，應於裁定送達後5日內，向本院提出抗告狀。
中    華    民    國    99    年    6     月    23    日
                              書記官  蔣淑君

司法院資訊處製作；財團法人民間司法改革基金會備份。
